臺灣桃園地方法院宣示判決筆錄　　　 100年度審訴字第1415號
公　訴　人　臺灣桃園地方法院檢察署檢察官
被　　　告　黃振龍
選任辯護人　何啟熏律師
上列被告因違反水土保持法等案件（起訴案號：100 年度偵續一
字第3 號），於中華民國100 年8 月31日下午5 時，在本院第十
四法庭宣示判決，出席職員如下：
　　　　　法　官　鍾雅蘭
　　　　　書記官　石曉芸
法官起立朗讀判決主文、犯罪事實要旨、處罰條文、附記事項，
及告以上訴限制、期間並提出上訴狀之法院，且諭知記載其內容
：
一、主  文：
    黃振龍違反水土保持法第十二條規定，未先擬具水土保持計
    畫，致生水土流失，處有期徒刑陸月，如易科罰金，以新臺
    幣壹仟元折算壹日。緩刑年，緩刑期內應支付公庫新臺幣
    拾萬元整。
二、犯罪事實要旨：
    黃振龍為桃園縣龜山鄉「春天農場」之經營人，明知桃園縣
    龜山鄉○路○段第608 、612-1 、619-1 、614-2 地號土地
    均為公告管制之山坡地，且除上開612-1 、619-1 地號之土
    地由該農場所承租，上開608 地號土地係由春天農場之股東
    張娟禎、黃淑芳所共同承租，黃振龍擁有管理使用權之外，
    上開之614-2 地號土地係由中華民國與林乾隆等13人所共有
    之土地，並未出租予黃振龍或春天農場使用，其亦明知在前
    揭土地上開挖道路及水池，應擬具水土保持計畫申請主管機
    關許可，竟基於違反水土保持法及山坡地保育利用條例之犯
    意，未擬定水土保持計畫，即自98年4 月中旬某日起，雇用
    不知情之人駕駛挖土機於該址內開挖整地，面積共達2,339
    平方公尺，致上開土地原地形地貌改變，破壞地表及地下水
    源涵養，而致生水土流失，嗣於98年7 月29日下午3 時10分
    許，為警於上址查獲，始悉全情。
三、處罰條文：
    水土保持法第32條第1 項、第33條第3 項前段，刑法第11條
    前段、第55條、第41條第1 項前段、第74條第1 項第1 款、
    第2 項第4 款。
四、附記事項：
    按水土保持法第1 條第2 項規定：「水土保持，依本法之規
    定；本法未規定者，適用其他法律之規定」。就立法沿革、
    法律體例、立法時間及立法目的而言，水土保持法係山坡地
    保育利用條例之特別法，行為人所為，倘皆合於上揭二法律
    之犯罪構成要件，自應優先適用水土保持法（最高法院93年
    台上字第3380號判決參照）。是核被告所為，係犯水土保持
    法第33條第3 項、第32條第1 項之罪，被告以一行為觸犯上
    開二罪名，為想像競合犯，應從較重之水土保持法第33條第
    3 項之規定處斷（同法第32條第1 項及33條第3 項之法定刑
    ，雖均為6 月以上5 年以下有期徒刑，得併科新臺幣60萬元
    以下罰金之罪，但因前者但書有情節輕微顯可憫恕者，得減
    輕或免除其刑之規定，而後者則無類似之規定，故認後者較
    重之罪（見臺灣高等法院臺中分院94年度重上更（二）字第
    222 號判決參照），併此敘明。
五、協商判決除有刑事訴訟法第455 條之4 第1 項第1 款於本訊
    問程序終結前，被告撤銷協商合意或檢察官撤回協商聲請者
    ；第2 款被告協商之意思非出於自由意志者；第4 款被告所
    犯之罪非第455 條之2 第1 項所定得以協商判決者；第6 款
    被告有其他較重之裁判上一罪之犯罪事實者；第7 款法院認
    應諭知免刑或免訴、不受理者情形之一，及違反同條第2 項
    「法院應於協商合意範圍內為判決；法院為協商判決所科之
    刑，以宣告緩刑或2 年以下有期徒刑、拘役或罰金為限」之
    規定者外，不得上訴。
六、如有前項得上訴之情形者，得自收受判決送達後10日內，向
    本院提出上訴書狀，上訴於第二審法院。
中    華    民    國   100    年    8     月    31    日
                        刑事庭  法  官  鍾雅蘭
以上正本證明與原本無異。
                                書記官  石曉芸
中    華    民    國   100    年    8     月    31    日
附錄本案論罪科刑依據之法條：
水土保持法第32條第1 項
在公有或私人山坡地或國、公有林區或他人私有林區內未經同意
擅自墾殖、占用或從事第8 條第1 項第2 款至第5 款之開發、經
營或使用，致生水土流失或毀損水土保持之處理與維護設施者，
處六個月以上5 年以下有期徒刑，得併科新台幣60萬元以下罰金
。但其情節輕微，顯可憫恕者，得減輕或免除其刑。
水土保持法第33條：
有下列情形之一者，處新台幣6萬元以上30萬元以下罰鍰：
一、違反第8條第1項規定未依水土保持技術規範實施水土保持之
    處理與維護，或違反第22條第1 項，未在規定期限內改正或
    實施仍不合水土保持技術規範者。
二、違反第12條至第14條規定之一，未先擬具水土保持計畫或未
    依核定計畫實施水土保持之處理與維護者，或違反第23條規
    定，未在規定期限內改正或實施仍不合水土保持技術規範者
    。
前項各款情形之一，經繼續限期改正而不改正者或實施仍不合水
土保持技術規範者，按次分別處罰，至改正為止，並令其停工，
得沒入其設施及所使用之機具，強制拆除及清除其工作物，所需
費用，由經營人、使用人或所有人負擔。
第1 項第2 款情形，致生水土流失或毀損水土保持之處理與維護
設施者，處6 月以上5 年以下有期徒刑，得併科新台幣60萬元以
下罰金；因而致人於死者，處3 年以上10年以下有期徒刑，得併
科新台幣80萬元以下罰金；致重傷者，處1 年以上7 年以下有期
徒刑，得併科新台幣60萬元以下罰金。